最高法院刑事判決　　　　　　　　　　　　　　　九十一年度台上字第七五五一號
　　上訴人　甲○○
右上訴人因業務過失致人於死案件，不服台灣高等法院台南分院中華民國八十九年十
月五日第二審判決（八十九年度交上訴字第一一一四號，起訴案號：台灣嘉義地方法
院檢察署八十八年度偵字第一二一三號），提起上訴，本院判決如左：
    主  文
上訴駁回。
    理  由
按刑事訴訟法第三百七十七條規定，上訴於第三審法院，非以判決違背法令為理由，
不得為之。是提起第三審上訴，應以原判決違背法令為理由，係屬法定要件。如果上
訴理由狀並未依據卷內訴訟資料，具體指摘原判決不適用何種法則或如何適用不當，
或所指摘原判決違法情事，顯與法律規定得為第三審上訴理由之違法情形，不相適合
時，均應認其上訴為違背法律上之程式，予以駁回。本件原判決認定上訴人甲○○係
高雄市旗東交通有限公司司機，為從事駕駛業務之人。於民國八十八年一月二十四日
凌晨二時二十分許，駕駛聯結油罐車，途經嘉義縣道一六六線二十六公里一百公尺未
設有號誌之交岔路口時，本應注意車前狀況，隨時採取必要之安全措施，以及車輛行
經無號誌之交岔路口，應減速慢行，作隨時停車之準備。依當時情形，並無不能注意
之情事，竟疏於注意，逕自以約四十至四十五公里之時速通過上開交岔路口。適有何
文檳酒後駕駛自小客車，沿屬支線之產業道路由南向北行經上開交岔路口，亦未注意
車輛行至無號誌之交岔路口，支線道車應暫停讓幹線道車先行，即貿然駛入交岔路口
內。二車因而發生碰撞，何文檳當場受有腦挫傷等嚴重傷害，經送醫急救途中不治死
亡。係以上開事實，業據告訴人曾美月指訴，復有道路交通事故調查報告表及現場照
片足憑。按汽車行駛時，駕駛人應注意車前狀況，並隨時採取必要之安全措施，又車
輛行經無號誌之交岔路口，均應減速慢行，作隨時停車之準備，道路交通安全規則第
九十四條第三項、第九十三條第一項第四款定有明文。查上訴人駕駛之聯結油罐車，
於車首部分業已進入交岔路口後始作緊急煞車，此觀卷附之道路交通事故調查報告表
內現場圖所載，聯結油罐車後輪之煞車痕跡，其右後輪煞車痕跡長達十三公尺，左後
輪煞車痕跡長達八點九公尺，右輪煞車痕跡係在路口東側邊緣約一公尺處開始由東向
西延伸，左輪則於進入路口約一公尺後由東向西側延伸，即可得知。雖上開煞車痕，
依卷附之一般公路汽車煞車距離、行車速度對照表換算，時速約四十至四十五公里間
，並未踰越該路段時速六十公里之限制。惟上訴人行經無號誌交岔路口本應減速慢行
，作隨時停車之準備，並不因是否超越一般道路時速限制而有差異，上訴人於車行進
入交岔路口始作緊急煞車，顯見上訴人於進入路口前並未預先為隨時停車之準備，以
致無法及時停車避免危險之發生。上訴人雖謂車禍發生時適有大型車輛超車，致未能
見及被害人車輛，不能防範云云，惟參酌上訴人於警訊及偵查中均對此於過失責任有
重大關係之事實未為陳述而令偵查機關得以適時調查真偽，反於偵查中自承：「我快
到路口時有看到車子的燈光，到了路口，就碰一下了。」以觀，俱見其於碰撞前確已
見及被害人車輛，至為灼然。再參以被害人係自上訴人左方來車，車禍發生時，天氣
晴朗，事故地點路面乾燥且舖有柏油，地勢平坦無起伏、障礙，視距良好，雖為夜間
無照明，惟上訴人既陳被害人開啟車燈，自現場環境以觀，上訴人僅需稍事注意即無
不能察覺被害人來車，是所辯大型車輛阻擋視線乙節，顯係事後卸責之詞，不足採信
。至被害人經送醫急救，驗得其血液中所含酒精成分已達每十分之一公升一百五十四
毫克（相當於吐氣中所含酒精成分至少每公升零點七五毫克）之明顯酒醉、步履蹣跚
，肇事比率為常人二十五倍之狀態，且自支線道之產業道路貿然進入交岔路口，亦未
依同規則第一百零二條第一項第二款規定禮讓幹線道之上訴人車輛先行，其對於車禍
之發生亦與有過失，惟仍無從解免其刑責。況且本件車禍責任經送臺灣省車輛行車事
故覆議鑑定委員會鑑定結果，亦為：「一何文檳駕駛自小客車行經無號誌交岔路口，
由支道駛出未讓幹道先行，為肇事主因。二甲○○駕駛聯結車行經無號誌交岔路口，
未減速慢行及未注意車前狀況，為肇事次因。」相同之認定。末查被害人何文檳確因
本件車禍死亡，亦經臺灣嘉義地方法院檢察署檢察官督同檢驗員相驗屬實，製有勘驗
筆錄、相驗屍體證明書及驗斷書附卷可參，是上訴人之過失行為與被害人之死亡結果
間顯具相當因果關係，上訴人犯行洵堪認定。因認第一審論處上訴人從事業務之人，
因業務上之過失致人於死罪刑之判決，為無不合，予以維持，駁回上訴人在第二審之
上訴。已敘明其所憑之證據及其認定之理由，從形式上觀察，並無何違背法令之情形
。上訴人上訴意旨略以：上訴人於原審審理時曾抗辯車禍發生時適有大型車輛超車，
致未能提早發現突由產業道路衝出由被害人駕駛之自小客車，此乃有利於上訴人之辯
解，原審卻未為任何調查，自有應於審判期日未予調查之違法；而上訴人駕車行經無
號誌交岔路口之主要幹道，原應信賴屬支線之被害人亦會遵守交通規則，暫停讓上訴
人先行通過，詎上訴人發現被害人未依交通規則，始為停車行為，核無違反道路交通
安全規則，且若加計駕駛人之反應距離九點三六公尺，上訴人實際上於進入交岔路口
前即已煞車，自難再課予過失之責，況原審適用刑法第十四條第一項之規定時，漏未
判斷本案是否具備結果不法之要件，自有判決不載理由之違法；又上訴人究應於何時
何地可得發現被害人之來車，上訴人是否確得避免此交通事故之發生，原審未予調查
，亦未於理由內論斷等語。惟查，上訴人於未設號誌之交岔路口，未減速慢行，作隨
時停車之準備，已難辭過失責任，原判決已詳為說明，且原判決亦已敘明上訴人辯稱
大型車輛阻擋視線一節，何以不足採信之理由，此乃事實審認事採證職權之適法行使
，尚難任意指為違法。另依上訴人於偵查中自承：「我快到路口時有看到車子的燈光
，到了路口，就碰一下了。」等語，已足判斷上訴人行經交岔路口因過失而肇事之情
事，所稱因有大型車超車致未見被害人車云云，即無調查之必要性，自難執以指摘原
審有應於審判期日調查之證據未予調查之違法。而上訴人所駕駛之聯結油罐車車首於
行經上開交岔路口後，始作緊急煞車，業經原判決依據道路交通事故調查報告表內事
故現場圖所繪之聯結油罐車煞車痕加以判斷論述，雖原審漏未斟酌駕駛人之反應距離
，惟依該右後輪煞車痕起點至撞及點僅約三公尺，縱再加計上訴人所述九點三六公尺
之反應距離，亦與該車車長十二點九公尺相若，該項漏未斟酌，顯不影響於原判決對
車首於行經上開交岔路口後，始作緊急煞車之認定。上訴人既已違背行車應注意之安
全規範義務，與主張信賴原則之前提顯不相合，自無從據以免責。此外，上訴意旨並
非依據卷內資料具體指摘判決有何違背法令之情事，徒就原判決明確論斷之事項，或
屬原審採證認事之職權行使，任意指摘為違法，且為單純事實之爭執，自與法律規定
得為第三審上訴理由之違法情形，不相適合。其上訴違背法律上之程式，應予駁回。
據上論結，應依刑事訴訟法第三百九十五條前段，判決如主文。
中      華      民      國    九十一    年     十二     月    三十一    日
                              最高法院刑事第六庭
                                  審判長法官  吳  雄  銘
                                        法官  池  啟  明
                                        法官  石  木  欽
                                        法官  郭  毓  洲
                                        法官  吳  三  龍
      右正本證明與原本無異
                                              書  記  官
中      華      民      國    九十一    年     十二     月    三十一    日
